【裁判字號】    90,訴,741
【裁判日期】    900817
【裁判案由】    違反著作權法
【裁判全文】
臺灣高雄地方法院刑事判決                            九十年度訴字第七四一號
    公  訴  人  臺灣高雄地方法院檢察署檢察官
    被      告  乙○○
右列被告因違反著作權法案件，經檢察官提起公訴（九十年度偵字第二一三五號），
及移送併案審理（九十年度偵字第八九四五號），本院判決如左：
    主  文
乙○○意圖銷售而擅自以重製之方法侵害他人之著作財產權為常業，處有期徒刑壹年
陸月，緩刑肆年，緩刑期內付保護管束。
扣案之電腦主機（含螢幕、鍵盤、滑鼠、光碟機及燒錄器）壹組、光碟對拷機壹台、
盜版電影光碟壹仟柒佰壹拾片、空白光碟片貳佰壹拾伍片、空白郵包壹拾貳個、待寄
郵包壹個、航空快遞空郵包貳個、空白壓縮袋壹盒、匯款單收據陸張、包裹限時掛號
收據陸拾張及代收貨價郵件詳情單收據參拾張，均沒收。
    事  實
一、乙○○明知向洪昆生（由檢察官另案偵辦中）所經營之新永影音出租店及利用電
    腦網際網路向香港網址為http：//www.DVDshelt.com之網站所販入之視聽著作之
  重製及銷售，均須經著作財產權人之同意或授權始能為之，竟自民國八十九年四
    月間某日起，由乙○○向洪昆生及前開網站販入各式之視聽光碟片後，即在高雄
    縣林園鄉○○村○○路六十五巷九號住處，未經如附表所示著作財產權人同意，
    自行以其所有之電腦主機、光碟機、燒錄器、鍵盤等設備，將空白光碟片放入光
    碟燒錄機加以燒錄之方式，擅自燒錄拷貝而重製前開購得之視聽光碟片，並自八
    十九年十一月間某日起，利用電腦網際網路架設網址為http：//tenchan.hyper
    mart.net之「TEN-CHAN」網站刊登廣告，並利用電子郵件信箱「mahdi@ms3.hin
    et.net」與客戶聯絡，再以每片光碟片新臺幣（下同）一百五十元之價格，供不
    特定人上網下單訂購，俟客戶訂購後，並將貨款匯入其在局號０一０一二四─七
    號、帳號０五八八五二─一號之郵局帳戶後，即以郵寄方式將該盜版視聽光碟片
    販賣予不特定人而交付之，賴以維生，並以之為常業。嗣於九十年一月十五日十
    二時許，為警持臺灣高雄地方法院檢察署檢察官核發之搜索票前往乙○○住處搜
    索而查獲，並扣得其所有之電腦主機（含螢幕、鍵盤、滑鼠、光碟機及燒錄器）
    一組、光碟對拷機一台、盜版電影光碟一千七百十片、空白光碟片二百十五片、
    空白郵包十二個、待寄郵包一個、航空快遞空郵包二個、空白壓縮袋一盒、郵局
    存金簿一本、印章一枚、匯款單收據六張、包裹限時掛號收據六十張及代收貨價
    郵件詳情單收據三十張。
二、案經美商新線製作股份有限公司、美商三星影片股份有限公司、美商米高梅影片
    股份有限公司訴由高雄縣警察局移送臺灣高雄地方法院檢察署檢察官偵查起訴暨
    移送併案審理。
    理  由
一、右揭事實，業據被告乙○○於警訊、偵查中及本院審理時坦承不諱，核與告訴人
    之代理人甲○○於警訊時指訴之情節相符，並有告訴人等提出之著作權相關證明
    文件、搜索扣押證明筆錄一紙、鑑識報告一紙及網路列印之資料等件附卷可稽；
    此外，復有電腦主機（含螢幕、鍵盤、滑鼠、光碟機及燒錄器）一組、光碟對拷
    機一台、盜版電影光碟一千七百十片、空白光碟片二百十五片、空白郵包十二個
    、待寄郵包一個、航空快遞空郵包二個、空白壓縮袋一盒、郵局存金簿一本、印
    章一枚、匯款單收據六張、包裹限時掛號收據六十張及代收貨價郵件詳情單收據
    三十張扣案足資佐證，被告自白顯與事實相符。又按刑法上所謂常業犯，係指反
    覆以同種類之行為目的之社會活動之職業性犯罪而言，亦即恃犯罪以維生，縱令
    同時兼操其他職業，仍無礙其為常業犯罪，非謂常業犯必須別無其他正當職業始
    克構成。（最高法院八十二年度臺上字第二０七一號判例參照），查本件扣案之
    視聽光碟片共計一千七百十片，此有上開光碟片扣案可佐，數量非微，且參以被
    告於本院審理時自承：是為了生活及長期醫療費用，所以才帶病從商等語（見被
    告於九十年四月十二日答辯狀），自足認被告確係侍重製、販賣上開盜版電影光
    碟片所得為營生之用無疑。本件事證明確，被告犯行洵堪認定。
二、核被告乙○○所為，係犯著作權法第九十一條第二項、第九十四條之意圖銷售而
    擅自重製他人著作物常業罪、同法第八十七條第二款、第九十三條第三款、第九
    十四條之明知為侵害著作權之物，意圖營利而交付常業罪。被告以一販賣並交付
    前揭盜版光碟之行為，同時侵害前揭告訴人不同之視聽著作財產權，觸犯構成要
    件相同之罪名，為同種想像競合犯，應依刑法第五十五條規定，從一重處斷。又
    被告所犯意圖銷售而擅自重製他人之著作物常業罪，與明知為侵害著作權之物，
    意圖營利而交付常業罪二罪間，有方法結果之牽連關係，應依刑法第五十五條之
    規定，從一重之意圖銷售而擅自重製他人之著作物常業罪論處。又移送併辦部分
    因與本件起訴部分，有實質上一罪關係，為起訴效力所及，本院自應併予審理，
    附此敘明。爰審酌被告為一己私利，不知對他人之智慧財產權予以尊重，違反國
    際上普遍強調保護智慧財產權以期發揚人類精神創作之潮流，本應予重罰，惟念
    其尚無任何前科紀錄，有臺灣高雄地方法院檢察署刑案資料查註紀錄表及臺灣高
    等法院被告全國前案紀錄表各一份在卷可參，素行尚稱良好，僅因一時貪念而罹
    刑典，且犯後坦承犯行，深具悔意，及對告訴人所造成之損害等一切情狀，量處
    如主文所示之刑，以資懲儆。又查被告前未曾受有期徒刑以上刑之宣告，已如前
    述，其因貪慾圖利，短於思慮，致觸犯刑罰規定，經此偵查、起訴、審判及論罪
    科刑程序，當知所警惕，信無再犯之虞，且因其第三至第五腰椎脊椎腔狹窄合併
    椎間盤突出，以致於需長期復健及藥物治療等情，有國軍高雄總醫院附設民眾診
    療服務處九十年二月八日編號○○五一二五號診斷證明書一紙在卷足憑，本院認
    所宣告之刑以暫不執行為適當，併諭知緩刑四年，以啟自新。又為導正被告觀念
    之偏執，本院認應由觀護人以專業知識，輔導其品德，並助其改過自新，方不失
    緩刑制度之立法美意，爰宣告於緩刑期內付保護管束。扣案之電腦主機（含螢幕
    、鍵盤、滑鼠、光碟機及燒錄器）一組、光碟對拷機一台、盜版電影光碟一千七
    百十片、空白光碟片二百十五片、空白郵包十二個、待寄郵包一個、航空快遞空
    郵包二個、空白壓縮袋一盒、匯款單收據六張、包裹限時掛號收據六十張及代收
    貨價郵件詳情單收據三十張，分別係供被告犯罪所用及犯罪預備之物，且均為被
    告所有，業據被告於本院審理時陳明在卷可按，爰依刑法第三十八條第一項第二
    款規定宣告沒收。至扣案之郵局存金簿一本及印章一枚，雖係被告所有之物，然
    乏證據證明係供本件犯罪所用之物，又非違禁物，爰不另為沒收之諭知。
據上論斷，應依刑事訴訟法第二百九十九條第一項前段，著作權法第八十七條第二款
、第九十一條第二項、第九十三條第三款、第九十四條，刑法第十一條前段、第五十
五條、第七十四條第一款、第九十三條第一項、第三十八條第一項第二款，判決如主
文。
中      華      民      國    九十      年      八      月     十七     日
                                    臺灣高雄地方法院刑事第一庭
                                        法  官   陳玉聰
右正本證明與原本無異。
如不服本判決，應於判決送達後十日內，向本院提出上訴狀。
                                        書記官   鄭淑臻
中      華      民      國      九十    年      八      月      十七    日
附錄本判決論罪科刑法條全文：
著作權法第八十七條第二款
有下列情形之一者，除本法另有規外，視為侵害著作權或製版權：
二、明知為侵害著作權或製版權之物而散布或意圖散布而陳列或持有或意圖營利而交
    付者。
著作權法第九十一條第二項
意圖銷售或出租而擅自以重製之方法侵害他人之著作財產權者，處六個月以上五年以
下有期徒刑，得併科新台幣三十萬元以下罰金。
著作權法第九十三條第三款
有下列情形之一者，處二年以下有期徒刑，得併科新臺幣十萬元以下罰金：
三、以第八十七條各款方法之一侵害他人之著作權者。
著作權法第九十四條
以犯第九十一條、第九十二條或第九十三條之罪為常業者，處一年以上七年以下有期
徒刑，得併科新臺幣四十五萬元以下罰金。


司法院資訊處製作；財團法人民間司法改革基金會備份。
